【裁判字號】    90,訴,303
【裁判日期】    900919
【裁判案由】    誣告
【裁判全文】
臺灣臺中地方法院刑事判決                            九十年度訴字第三三號
    公  訴  人  台灣台中地方法院檢察署檢察官
    被      告  己○○
    選任辯護人  蔡嘉容
右列被告因誣告案件，經檢察官提起公訴（八十九年度偵字第一二一二五號），本院
判決如左：
    主  文
己○○無罪。
    理  由
一、公訴意旨略以：被告己○○於民國八十五年間任職緯廣建設公司在台中市○○路
    興建案名「樂境」之房屋擔任工地主任，告訴人甲○○為在該工地施作第二次工
    程之包商，因被告向告訴人收取工程回扣，否則不讓告訴人施工，雙方發生爭執
    ，被告為收取回扣，竟意圖為自己不法之所有，於八十五年三月二十九日毆打告
    訴人，致告訴人受有前胸部、右下肢挫傷之傷害，告訴人因此心生畏懼，事後不
    得不以其名義（用江國華之化名）簽發發票日八十五年六月二十八日、八十五年
    七月十六日，金額各為新台幣（下同）一萬元、一萬五千元之本票二紙作為被告
    之回扣金；告訴人因事後無力支付票款，詎被告意圖他人受刑事處分，於八十八
    年八月二十五日具狀向臺灣台中地方法院檢察署提出告訴，告訴內容為：「右揭
    票款，係甲○○進場幫客戶乙○○施工，為己○○代墊之工程材料費用；詎該本
    票到期日提示未獲兌現，經向追討，不知去向，始知受騙。」等語，誣指告訴人
    涉有詐欺罪嫌，因認被告涉犯刑法第三百四十六條第一項之恐嚇取財罪嫌及同法
    第一百六十九條第一項之誣告罪嫌云云。
二、按犯罪事實應依證據認定之，無證據不得推定其犯罪事實，刑事訴訟法第一百五
    十四條定有明文。公訴人認被告涉犯上開罪嫌，是以告訴人之指訴、證人乙○○
    、丙○○之證言、不起訴處分書、本票、診斷書等為其論罪依據。訊據被告堅詞
    否認有何上開犯行，辯稱：我介紹告訴人替買「樂境」房屋之客戶乙○○等人從
    事二次施工之工程，並幫告訴人叫貨，替告訴人代墊貨款六萬多元，因為我要離
    開工地，其中四萬多元從乙○○應付之工程款中扣除，其餘貨款告訴人簽發前開
    二張本票清償，告訴人竟以偽名字、偽住址簽本票，我才提出告訴等語。經查：
（一）證人丙○○於本院審理時證述：告訴人雇請伊為乙○○購買之房屋從事水電工
      作，簽票當日在工地伊遇到告訴人，告訴人向伊表示被告要向其拿回扣，因告
      訴人沒有現金，請伊陪同告訴人到工地招待所，伊、被告與告訴人三人在招待
      所，被告與告訴人談話之內容及簽本票等情伊不清楚，伊在旁觀看設備，簽好
      後，伊與告訴人離開招待所等語。查丙○○僅陪同告訴人前往工地招待所與被
      告見面，至於告訴人與被告間之糾紛，丙○○全是聽聞告訴人之說詞，因此丙○○於偵訊時稱：因為被告要收取工程回扣，告訴人沒有那麼多的現金，所以
      才簽發前開二張本票等語，係來自告訴人之傳聞證據，無法作為對被告不利之
      證詞。
（二）證人乙○○、乙○○之妻吳李阿忍到庭結證稱：二次施工的材料是由告訴人介
      紹，由伊等直接付給業主，伊等會到現場看，告訴人做到哪錢就付到哪，錢都
      是由伊等親自付的，伊等並未付給被告，不過剛施工時是否有付給被告，因時
      間太久，已不復記憶等語，查乙○○與吳李阿忍對於是否曾付工程款與被告乙
      事，均表示時間太久，不記得了，因此乙○○與吳李阿忍前開證言雖不能證明
      被告曾向乙○○夫妻取得工程款用以抵償告訴人積欠被告之貨款，亦無法證明
      被告未曾向乙○○夫妻取得工程款。雖乙○○於偵訊時曾證述：印象中應該沒
      有交付工程款四萬多元予被告，照理說，工程款應該係交給告訴人，不太可能
      交給被告，如果被告與告訴人有何協議，伊並不清楚等語，查乙○○於偵訊之
      證詞為「印象中」未付工程款與被告，「照理說」工程款應付告訴人，上開「
      印象中」之描述係不確定之辭彙，「照理說」之描述並非事實而是證人本於其
      價值判斷所言，因此證人乙○○於偵訊時之證述亦無法引用以作為對被告不利
      之證據。
（三）告訴人於八十八年九月十三日偵訊時表示：本票是八十四年六、七月間在建設
      公司守衛室遭受被告毆打後，被告硬逼伊簽，伊被恐嚇才不敢寫真實名字及地
      址，當時丙○○陪同前往云云，惟證人丙○○於八十九年十二月二十二日偵訊
      時稱：「（為什麼要簽本票﹖）因為他拿回扣，我在場看到他簽本票。被告本
      來是要拿現金，因為沒有錢，所以才簽本票。（簽本票之前，雙方有無衝突﹖
      ）沒有，因為工程沒有進行多久，約進行一個多月。」等語，查告訴人表示係
      遭受被告毆打才簽本票，核與丙○○證述簽本票前被告與告訴人間並無衝突等
      語不合，況告訴人之指訴是以被告受刑事追訴為目的，是其指訴仍須有其他證
      據佐證，因此告訴人之指訴自無從據為論被告有罪之依據。
（四）證人丁○○即緯廣公司負責人到庭結證：伊僅知被告與告訴人間為了金錢發生
      糾紛，告訴人要求伊出面處理，伊只告訴告訴人自己私事要處理好，不要在其
      工地爭吵，事後因工程結束，所以伊叫告訴人離職等語，是證人丁○○之證述
      僅證明被告與告訴人間有金錢糾紛，無法據以證明前開支票係被告恐嚇告訴人
      收受回扣所得。
（五）告訴人於八十五年三月二十九日受有前胸部挫傷三處，左下肢挫傷等傷害之事
      實，雖有其提出之診斷證明書附卷可稽，惟查此僅能證明告訴人於前揭時間受
      有上開傷害之事實，不能進一步證明係被告所為。再告訴人於前述偵訊時表示
      ：本票是八十四年六、七月間在建設公司守衛室所寫等語，被告於刑事追加告
      訴狀自承其於八十五年五月間任職緯廣公司工地主任。依告訴人所言，其簽發
      本票時間係在其提出前述診斷證明書之後，依被告所言其任職工地主任期間觀
      之，告訴人受傷時被告尚未進駐工地，因此診斷證明書並不能證明告訴人受傷
      係被告毆打所致。
（六）告訴人簽發之前開本票之發票日，分別為八十五年六月二十八日、八十五年七
      月十六日，其中發票日期為八十五年七月十六日之本票，到期日填寫八十五年
      六月十四日，有本票正本及影本附卷可稽，惟遍觀全卷，除被告提出前開診斷
      證明書外，並無其他證據證明被告有何恐嚇告訴人必須簽發本票，否則不讓告
      訴人施工並毆打告訴人情事，況依前述丙○○於本院之証詞，告訴人簽發本票
      時丙○○在場，只聽到被告與告訴人在談事情，至於談論內容丙○○並不清楚
      ，查告訴人簽發前開本票時丙○○既係應告訴人要求陪同在場，告訴人果受有
      何恐嚇及不法情事，衡情會向丙○○求助，惟丙○○僅單純陪同在場，因此無
      從認告訴人簽發本票當時，係受到被告恐嚇所致，且丙○○既在旁，更無法僅
      因其中一紙本票發票日與到期日有倒填之事實，遽認告訴人係在倉遑下所簽發
      。
（七）告訴人為乙○○購買之房子為二次施工工程，係經由被告介紹乙事，經證人乙○○證述明確，因此被告果有替告訴人代墊貨款，亦非不合情理。至於被告告
      訴告訴人詐欺罪嫌，雖經不起訴處分，有處分書附卷可憑，惟該處分書無法拘
      束本院判斷，況該處分書所指之情事，業經本院論證如上所述。另證人戊○○
      雖到庭證述：伊係販賣磁磚業者，其販賣之磁磚是業主乙○○等人直接找伊接
      洽並付款等語。王石建材行亦提出書狀稱：其公司之砂石、紅磚、水泥貨款由
      告訴人本人結清，被告未曾替告訴人付款，有書狀在卷可憑。惟查此僅證明該
      部分之工程款非被告支付，無從證明工程所需之所有建材、施工均非被告支付
      。
（八）綜上所陳，並無證據證明被告取得前開本票是因為恐嚇告訴人所得，亦無證據
      證明被告有代告訴人支付貨款之事實，惟被告既持有前開本票，復未能依本票
      文義獲得票面金額，其告訴告訴人詐欺，與誣告要件未合。此外本院復查無其
      他積極證據足以證明被告有何上開犯行，不能證明被告有起事之犯罪事實，自
      應為無罪之諭知。
據上論斷，應依刑事訴訟法第三百零一條第一項，判決如主文。
中      華      民      國      九十      年      九      月      十九  日
                                        法  官  林郁婷
右正本證明與原本無異。
如不服本判決，應於送達後十日內向本院提出上訴狀 （須附繕本） ，上訴於台灣高
等法院台中分院。
            書記官
中      華      民      國      九十      年      九      月      十九  日


司法院資訊處製作；財團法人民間司法改革基金會備份。
